【裁判字號】    99,抗,85
【裁判日期】    990728
【裁判案由】    選任臨時管理人
【裁判全文】
臺灣臺北地方法院民事裁定                99年度抗字第85號
    抗  告  人  國寶人壽保險股份有限公司
    法定代理人  鮑正鋼
    相  對  人  成霖建設股份有限公司
    法定代理人  竺天翔
上列當事人間選任臨時管理人事件，抗告人對於中華民國99年6
月4日本院99年度司字第37號裁定，提起抗告，本院裁定如下：
    主  文
抗告駁回。
抗告程序費用新台幣壹仟元由抗告人負擔。
    理  由
一、抗告意旨略以：伊為相對人成霖公司建設股份有限公司（下
    稱成霖公司）之實際出資者，成霖公司之經營權係屬伊所有
    ，並由伊指派第三人邱康寧、陳良宜、蔡秉宏（原名蔡天送
    ）、吳頌恩、吳焜龍等人擔任成霖公司股東，詎邱康寧未經
    伊同意，擅於民國93年間將陳良宜、蔡秉宏、吳頌恩、吳焜
    龍所有之成霖公司股份分別移轉予第三人陳志鵬、張承中、
    吳振雄等情，業經本院94年度訴字第447號、臺灣高等法院9
    4年度上字第810號及最高法院96 年度台上字第287號判決確
    認陳良宜、蔡秉宏、吳頌恩、吳焜龍等人成霖公司股份並未
    轉讓，仍為成霖公司登記之合法股東，是成霖公司於99年3
    月26日召開之股東會，既非由成霖公司合法股東參與表決，
    決議自屬無效；另依成霖公司96年11月30日股東名冊所載，
    邱康寧、吳振雄、陳志鵬及張承中名下即成霖公司全部720
    萬股份，業經本院以北院隆97執全荒字第2342號、北院隆97
    執全未字第2663號、北院隆97年執全天字第2513號、北院隆
    97年執全卯字第2514號執行命令禁止移轉在案，第三人邢福
    彪自無從受讓成為成霖公司股東，邢福彪既非召集權人，故
    其於99 年3月26日所召開股東會自非有效。又查，成霖公司
    現任董事即邱康寧、陳志鵬、竺金榮、湛志鵬，先後遭法院
    假處分禁止行使董事長及董事職權在案，是成霖公司之全體
    董事不能行使職權，致公司業務停頓，影響公司及股東權益
    甚鉅，自有選任臨時管理人之必要；再查，伊為成霖公司之
    實際出資者，並於92年間實際標得亞洲廣場大樓（台北市○
    ○○路○段50號地下4、5樓，地上2至6樓），為求方便管理
    ，乃將上開房地產權分別登記在成霖公司及第三人新采國際
    開發股份有限公司（下稱新采公司）名下，惟成霖公司因全
    體董事無法行使職權，又成霖公司及新采公司名下所有之亞
    洲廣場大樓市值高達新台幣（下同）21億1,900萬餘元，每
    月租金高達13,557,500元，皆由邱康寧控制把持鉅額資產及
    收益，為避免成霖公司之前開資產、收益繼續遭受不法侵害
    ，並保全伊、成霖公司及全體股東之權益，爰依法聲請選任
    成霖公司之臨時管理人等語。並聲明：(一)原裁定廢棄。(二)請
    求裁定准予選任楊金順律師為成霖公司之臨時管理人。
二、按股份有限公司董事長不為或不能行使職權，致公司有受損
    害之虞時，法院因利害關係人或檢察官之聲請，得選任一人
    以上之臨時管理人，代行董事長及董事會之職權，公司法第
    208條之1第1項前段定有明文。其立法理由略為：「按公司
    因董事死亡、辭職或當然解任，致董事會無法召開行使職權
    ；或董事全體或大部分均遭法院假處分不能行使職權，甚或
    未遭假處分之剩餘董事消極地不行使職權，致公司業務停頓
    ，影響股東權益及國內經濟秩序，增訂本條，俾符實際。」
    是公司法選任臨時管理人之規定，須於公司董事因事實（死
    亡）或法律（辭職或當然解任）之因素致無法召開董事會，
    或公司董事全體或大部分遭假處分不能行使職權，而剩餘董
    事消極不行使職權等影響公司業務運作嚴重之情況下，始得
    為之，同時亦須該董事會不為或不能行使職權致公司業務停
    頓而受有損害之虞，影響股東權益或國內經濟秩序時，始符
    合選任臨時管理人之要件。
三、經查，成霖公司原董事及監察人即邱康寧、陳志鵬、竺金榮
    及湛志鵬，經本院以98年9月4日北院隆98司執全荒字第1752
    號、99年2月10日北院隆99司執全庚字第167號執行命令禁止
    行使成霖公司董事長、董事及監察人之職權等情，固有執行
    命令在卷可稽（見原審卷第10頁至第12頁）。惟查，邢福彪
    基於成霖公司股東身分於99 年2月22日向臺北市政府申請自
    行召集股東會選任新任之董事及監察人，經臺北市政府以99
    年3月15日府產業商字第09981473620號函准許其於99年6月1
    5日前召集股東會，邢福彪於同年3月26日召開成霖公司股東
    會並選任第三人竺天翔、謝建新及陳誠德為董事，選任第三
    人謝素為監察人，旋由新任董事於同日召開董事會推選竺
    天翔為董事長，並向臺北市政府辦理董事、監察人及董事長
    變更登記在案，此有成霖公司提出臺北市政府核准函、股東
    會議事錄、簽到簿、董事會議事錄在卷可參（見原審卷第85
    頁至第88頁），復經本院依職權調閱成霖公司登記影像檔案
    資料查核屬實（見本院卷第13頁至第21頁）。從而，成霖公
    司既已召開股東會重行選任董事及監察人，並依法召開董事
    會選任董事長，尚難認成霖公司有何董事會不為或不能行使
    職權之情事。雖抗告人主張成霖公司99 年3月26日股東會並
    非由合法股東所召開故其改選董監決議無效云云，縱抗告人
    所稱屬實，亦係實體法上之爭執，並非本件非訟程序所得加
    以審究，尚不能僅因公司經營權爭執，遽謂威霖公司有選任
    臨時管理人之必要。綜上所述，抗告人本件聲請核與公司法
    第208條之1規定要件不符，原裁定駁回抗告人聲請選任威霖
    公司臨時管理人，核無不合，應予維持。抗告意旨仍執陳詞
    指摘原裁定不當，聲明廢棄，為無理由，應予駁回。
四、據上論結，本件抗告為無理由，依非訟事件法第46條、第21
    條第2項、第24條第1項，民事訴訟法第495條之1第1項、第4
    49條第1項、第78條，裁定如主文。
中    華    民    國    99    年    7     月    28    日
                        民事第六庭審判長法官  朱漢寶
                                        法官  劉又菁
                                        法官  傅中樂
以上正本係照原本作成。
如不服本裁定，僅得於收受本裁定正本送達後10日內，以適用法
規顯有錯誤為理由，向本院提出再抗告狀（須附繕本一份及繳納
再抗告裁判費新台幣1,000元）。
中    華    民    國    99    年    7     月    28    日
                                      書記官  王文心

司法院資訊處製作；財團法人民間司法改革基金會備份。
